【裁判字號】    90,上訴,2020
【裁判日期】    900717
【裁判案由】    懲治走私條例等
【裁判全文】
臺灣高等法院刑事判決                            九十年度上訴字第二０二０號
    上  訴  人
    即  被  告  甲○○
右上訴人因違反懲治走私條例等案件，不服臺灣基隆地方法院八十九年度訴字第七四
一號，中華民國九十年二月二十二日第一審判決（起訴案號：臺灣基隆地方法院檢察
署八十九年度偵字第四四二六號）提起上訴，本院判決如左：
    主      文
原判決撤銷。
甲○○共同私運管制物品進口逾公告數額，處有期徒刑拾月，緩刑伍年。
扣案之ＭＩＬＤＳＥＶＥＮ牌洋菸伍萬柒仟玖佰玖拾包均沒收。
     事      實
一、甲○○係「滿泰八號」漁船之船長，曾於民國八十三年間因違反懲治走私條例案
    件，經本院判處有期徒刑六月，緩刑三年確定，緩刑期滿未經撤銷緩刑宣告，猶
    不知戒慎，竟與該滿泰八號漁船船員林順稔（另由原審通緝中）、黃世杰（業經
    原審判處有期徒刑七月，緩刑三年確定）二人基於共同私運管制物品未稅洋菸進
    口之犯意聯絡，於八十九年十月十七日上午八時五十五分，自臺北縣萬里鄉龜吼
    港龜吼安檢站報關出港後，於同年月二十二日晚間七時三十分左右，將滿泰八號
    漁船駛至臺灣北部彭佳嶼北方約七十海浬處，以魚貨與不詳船舶上之不詳姓名人
    士交易私運已逾公告數額之管制物品ＭＩＬＤＳＥＶＥＮ牌未稅洋菸共五萬七千
    九百九十包（完稅價格共計新臺幣八十二萬三千四百五十八元），並於八十九年
    十月二十三日上午七時二十分許，將上開未稅洋菸覆蓋於炸彈魚下方，私運返回
    臺北縣瑪鍊漁港，於卸完魚貨要前往龜吼港時，在瑪鍊漁港外海約０‧五海浬處
    之臺灣領海內，為行政院海岸巡防署海洋巡防總局第十六海巡隊警艇當場查獲，
    並扣得上開未稅洋菸共五萬七千九百九十包。
二、案經行政院海岸巡防署海洋巡防總局第十六海巡隊移送臺灣基隆地方法院檢察署
    檢察官偵查起訴。
    理  由
一、訊據上訴人即被告甲○○於本院審理中坦承該批未稅洋菸「是在彭佳嶼北邊七十
    海浬處用魚貨跟大陸漁船換來的」「以前為了脫罪才說是撿來的」，並於九十年
    七月十日本院審判時庭呈上訴理由狀，其理由狀中亦明白指稱「……至同年月二
    十二日早上七時三十分左右，在彭佳嶼北方約七十海浬處，遇到一不詳船名之漁
    船，以船上捕獲之魚貨互易洋菸二百三十餘箱，擬載至臺北縣萬里鄉瑪鍊漁港卸
    貨。被告一時失於深慮所為之上開行為，於警訊、偵訊及原審審理時，均不敢和
    盤托出，推稱係在臺北縣萬里鄉野柳外海約二海浬處，自海面以鐵勾拾獲者。試
    想在汪洋大海中，如何能拾獲達二百三十餘箱之洋菸，原審判決時亦同此認定。
    若然，被告自臺北縣萬里鄉野柳海外處，互易取得扣案之洋菸，於鈞院調查時已
    坦承不諱。」云云，而供出實情。
二、就其於於警訊、偵查及原審審理時，均矢口否認右揭犯行，分別辯稱：(一)警訊中
    稱：「我船上的未稅洋菸是在八十九年十月二十二日晚上十九時三十分在臺北縣
    野柳外海二、三海浬處拾獲，預計載回龜吼漁港」「船上的未稅洋菸是我們三個
    人共同拾獲，是利用船上的竹竿前方綁鉤子鉤上船丟入船艙的」「船上的未稅洋
    菸是七星牌，數量約二百餘箱，每箱有二十五條，船上的未稅洋菸是因為船艙內
    有開冷凍，所以是乾燥的」「因為未稅洋菸上方有覆蓋炸彈魚，所以（進港安檢
    時）沒被查獲」。(二)偵查中稱：「我是在海上撿到的，我們三人一起去撿的」，
    「有些有潮濕，有些沒有，我們都將菸放在船艙內」「打算撿來賣，賣的錢再平
    分」。(三)原審審理中稱：「我是在十月十七日出港在臺灣北部海面作業二天，十
    月二十二日晚上返港在野柳外海約二、三浬海面撿到香煙，當時可能是有人丟包
    ，我們用竹桿鉤起來的，我們沒有請大陸漁工，船上只有我們三人，我們是在北
    部海面抓鯖魚及炸彈魚，我們用拖網作業及用巨光燈拖網作業」云云。查如依此
    方法將塑膠封包之物鉤起，必會鉤破塑膠封套，也會造成內容物的潮濕，但依卷
    證資料所附照片上扣案之未稅洋菸搬上岸之情形觀之，其外觀仍完整包封，亦未
    見有潮濕之現象，被告所述顯不合邏輯。又被告供稱當時僅其三人在船上作業，
    而在汪洋大海之中，至少需有一人操控船隻，以免失去平衡，則僅剩二人，要鉤
    起二百三十餘箱之物品，耗費體力必大，如何還能保持所撈起之物品完整無損乎
    ？苟為他人所丟包，會有如此大之數量嗎？足稽被告之上開辯解，均與常情有違
    ，顯係卸責之詞，不足採信。
三、本件查扣之ＭＩＬＤＳＥＶＥＮ牌洋菸，乃屬行政院依據懲治走私條例第二條第
    四項公告之丙類第一款管制進口物品中之「洋菸」，且其緝獲時之完稅價格已達
    八十二萬三千四百五十八元，有臺灣省菸酒公賣局臺北分局八十九年十一月二十
    八日八九公北局調字第四八五六號函在卷可按，顯已逾懲治走私條例第二條第四
    項授權行政院公布「懲治走私條例公告管制物品項目及其數額」中丙項第一款所
    定之十萬元管制數額，屬於管制進口物品。本件事證已臻明確，被告甲○○犯行
    堪予認定。
四、按行政院依懲治走私條例公告管制物品項目及其數額丙項第一款規定，一次私運
    洋菸，其總額由海關照緝獲時之完稅價格計算，超過新台幣十萬元者，管制其進
    口。本案被告甲○○在彭佳嶼北方約七十海浬處之海域，私運管制物品ＭＩＬＤ
    ＳＥＶＥＮ牌洋菸進口逾公告數額，核其所為，係犯懲治走私條例第二條第一項
    之私運管制物品進口逾公告數額罪。而被告甲○○私運上開逾公告數額之洋菸距
    離臺北縣瑪鍊漁港外海約０‧五海浬處始遭查獲，已在基線起算十二浬之領海範
    圍內，自屬既遂。又被告甲○○與船員林順稔、黃世杰間有犯意聯絡與行為分擔
    ，均為共同正犯。
五、原審因予論罪科刑，固非無見，惟查：被告甲○○接載私運已逾公告數額之管制
    物品ＭＩＬＤＳＥＶＥＮ牌未稅洋菸之確實地點為彭佳嶼北方約七十海浬處，並
    非其之前謊稱之野柳外海四海浬處，此部分事實雖係原審審理時因被告未供承致
    審酌未明確者，然其事實之認定仍有可議之處，再被告係以漁貨物與不詳船舶上
    之不詳姓名人士交易，就走私行為彼此間並無證據證明有犯意聯絡與行為分擔，
    原審於理由部分亦論渠等間為共同正犯，同有未洽。被告甲○○上訴意旨徒以不
    服原審之論罪科刑，雖無理由，惟原判決既有上開可議之處，仍無可維持，應由
    本院撤銷改判。爰審酌被告甲○○曾於八十三年間因違反懲治走私條例案件，經
    本院判處有期徒刑六月，緩刑三年確定，緩刑期滿未經撤銷緩刑宣告，有本院被
    告全國前案紀錄表在卷可稽，竟不知悔改，不顧禁令，私運管制物品進口，破壞
    關務稅政，究其貪圖鉅利之動機、目的、造成之危害以及犯罪後態度等一切情狀
    ，量處如主文所示之刑。末查，被告甲○○雖曾於八十三年間因違反懲治走私條
    例案件，經本院判處有期徒刑六月，緩刑三年確定，業經緩刑期滿，於緩刑期內
    未曾受有期徒刑以上刑之宣告，且為一家生計之維持者，除有年老之母親待扶養
    外，尚有重度智障之長子需照顧，經此科刑教訓，信無再犯之虞，爰併予諭知緩
    刑五年用啟自新。又扣案之ＭＩＬＤＳＥＶＥＮ牌未稅洋菸合計五萬七千九百九
    十包，係被告甲○○犯罪所得之物，業據其供承在卷，應依刑法第三十八條第一
    項第三款宣告沒收。
六、公訴意旨另略以：被告私運上開未稅洋菸進入臺灣地區之行為，另涉犯臺灣省內
    菸酒專賣暫行條例第三十七條第五款之販賣或轉讓未貼專賣憑證之菸類罪嫌，並
    與其前述所犯私運管制物品進口罪間有方法結果之牽連關係，應從一重處斷。惟
    查，被告甲○○等意圖營利，在彭佳嶼北方約七十海浬處之公海上，以魚貨與人
    互易未貼專賣憑證之菸類，擬走私進入臺灣地區，未料於臺北縣瑪鍊漁港外海約
    ０‧五海浬處，即為行政院海岸巡防署海洋巡防總局第十六海巡隊警艇當場查獲
    。因被告甲○○等私運進口之未貼專賣憑證之菸類，既非在臺灣省內，且尚未販
    賣或轉讓即被查獲，尚無由成立臺灣省內菸酒專賣暫行條例第三十七條第五款之
    販賣或轉讓未貼專賣憑證之菸類罪嫌。檢察官認為被告甲○○所為，除成立懲治
    走私條例第二條第一項私運管制物品進口逾公告數額罪外，尚牽連犯臺灣省菸酒
    專賣暫行條例第三十七條第五款之罪，應從一重處斷，顯有誤解。茲既不能證明
    被告甲○○涉有此部分之犯行，原應為無罪之諭知，然因此部分檢察官認與前開
    論罪科刑部分有方法結果之牽連關係，為裁判上之一罪，故不另為無罪之諭知，
    併此敘明。
據上論斷，應依刑事訴訟法第三百六十九條第一項前段、第三百六十四條、第二百九
十九條第一項前段，懲治走私條例第二條第一項、第十一條，刑法第二十八條、第三
十八條第一項第三款、第七十四條第一款，判決如主文。
本案經檢察官沈世箴到庭執行職務。
中      華      民      國      九十      年     七     月     十七     日
                              臺灣高等法院刑事第二十一庭
                                  審判長法  官  葉  騰  瑞
                                        法  官  莊  明  彰
                                        法  官  黃  國  忠
右正本證明與原本無異。
如不服本判決應於收受送達後十日內向本院提出上訴書狀，其未敘述上訴之理由者並
得於提起上訴後十日內向本院補提理由書（均須按他造當事人之人數附繕本）。
                                        書記官  劉  貞  達
中      華      民      國      九十      年     七     月     十八     日
附錄本案論罪科刑法條全文
懲治走私條例第二條：
私運管制物品進口、出口逾公告數額者，處七年以下有期徒刑，得併科新台幣二十萬
元以下罰。
以犯前項之罪為常業者，處三年以上十年以下有期徒刑，得併科新臺幣三十萬元以下
罰金。
第一項之未遂犯罰之。
第一項所稱管制物品及其數額，由行政院公告之。


司法院資訊處製作；財團法人民間司法改革基金會備份。
